臺灣板橋地方法院刑事判決　　　　　　　　　　　　　　九十三年度自字第三二號
　　自　訴　人　乙○○
　　自訴代理人　曾丁壽律師
　　被　　　告　丁○○
右列被告因詐欺案件，經自訴人提起自訴，本院判決如左：
    主  文
丁○○無罪。
    事  實
一、本件自訴意旨略以︰被告丁○○於民國九十一年十二月二十一日，以其與臺北縣
    石碇鄉公所合作經營棄土場有利可圖，向自訴人要求借用新台幣（下同）一百二
    十萬元作為融資，並開立九十二年六月三十日到期之一百二十萬元本票到自訴人
    公司調借一百二十萬元，保證屆期必還錢，詎被告丁○○取走錢後，迨九十二年
    六月三十日清償期後，不但不還錢，亦避不見面，幾經催討，被告丁○○置若罔
    開，自訴人始知受騙。又被告丁○○在借款期間，介紹並帶同被告丙○○（俟到
    案後另結）至自訴人公司，被告丙○○持偽造之白金泉之中華民國
    叫白金泉，要投資臺灣民俗村之經營，要向自訴人借錢融資，農曆過年必還錢，
    最遲於到期日九十二年九月三十日還清，並開立三張本票，而先後向自訴人借款
    四百三十七萬六千三百二十九元，詎屆期被告丙○○所交付之本票及廠商支票全
    部退票，去函催告亦置之不理，是被告丁○○與被告丙○○有共同詐欺明確，因
    認被告丁○○涉有刑法第三百三十九條第一項之詐欺罪嫌等語。
二、按犯罪事實應依證據認定之，無證據不得認定犯罪事實，又不能證明被告犯罪者
    ，應諭知無罪之判決，刑事訴訟法第一百五十四條第二項、第三百零一條第一項
    分別定有明文。次按刑法第三百三十九條詐欺罪之成立，以意圖為自己或第三人
    不法所有，以詐術使人將本人或第三人之物交付或以詐術使人交付物以外之一切
    財產上不法利益為要件。所謂以詐術使人交付，必須被詐欺人因其詐術而陷於錯
    誤，若其所用方法，不能認為詐術，亦不致使人陷於錯誤，即不構成該罪（參照
    最高法院四十六年度台上字第二六０號判例）。再按刑法第三百三十九條之詐欺
    罪，係以行為人於客觀上施用詐術使人陷於錯誤，並於行為之初，即已意圖為自
    己不法所有或圖得財產上之不法利益，為其構成要件。又債務人於債之關係成立
    後，如有債務不履行之情形，在一般社會經驗上可能之原因甚多，縱令出於惡意
    而有屬延給付或不為給付之情事，苟無足以証明其債之關係發生時自始故意藉此
    從事財產犯罪之積極証據，根據刑事訴訟法第一百五十四條之規定，仍不得僅以
    債信違反之客觀事態，推定債務人自始有詐欺取財之犯意。
三、訊據被告丁○○承認於八十九年五月間與訴外人甲○○及其好友即自訴人等人共
    同偕往塞班天寧島旅遊，嗣因被告丁○○在賭場輸錢，甲○○乃持等值五十萬元
    之籌碼借伊，詎返國後甲○○數次向伊催討，並表示上開賭款係自訴人所有，請
    伊自行與自訴人洽商還款之事實，惟堅決否認有何詐欺犯行，辯稱伊並沒有欠自
    訴人達一百二十萬元，沒有詐欺，沒有以深坑鄉公所要投資廢土場的事去騙自訴
    人幾十萬元，另被告丙○○與自訴人的借貸過程，伊完全不知道等語。經查：
    (一)自訴人於自訴狀指訴被告丁○○於『九十一年十二月二十一日』，以『其與臺
      北縣石碇鄉公所合作經營棄土場有利可圖』，向自訴人要求借用新台幣一百二
      十萬元作為融資，並開立九十二年六月三十日到期之一百二十萬元本票到自訴
      人公司調借一百二十萬元等情（參見自訴人九十三年四月十二日之自訴狀，本
      院收狀戳日期為九十三年四月十四日），惟嗣指稱於『八十九年五月二十六
      日』匯豐銀行台北分行本票三十萬元，由旅行社領隊甲○○交給被告丁○○、
      於『八十九年十二月二十日』臺北市第五信用合作社松山分社支票五十萬元
      ，與被告丁○○交於匯豐銀行板橋分行大廳、於『八十九年十二月二十日』
      因被告丁○○告知自訴人五十萬元支票會退票，由被告丁○○指示抽出更換，
      更多借五萬元，就是八十九年十二月二十日商業本票，交易地點為臺北市○○
      路○段二五號、『九十年十二月十七日』商業本票五萬元，在匯豐銀行建國
      分行提款機提領交給被告丁○○、『九十年十二月三十一日商業本票七十萬
      元，在匯豐銀行板橋分行提款機提領交給被告丁○○，交易地點為匯豐銀行板
      橋分行旁的鶴園日本料理店內，被告丁○○當次還炫耀她女先葉琳為演藝人員
      林青霞的特別助理，其目的為騙錢、『九十一年十二月二十一日』商業本票
      一百二十萬元，由於之前已借七十萬元，『被告丁○○以臺北縣石碇鄉棄土場
      合約書再向自訴人再多借七十萬元』，共借一百二十萬元等情（詳自訴人於本
      院九十三年七月十五日準備程序庭呈之刑事聲請狀）。自訴人先後所指訴借款
      之時間、細節及借款原因不一，已有瑕疵，是對自訴人之指述，仍應調查其他
      必要之證據，以查明是否與事實相符。
    (二)證人陳效聖於本院審理時雖詰證稱「（自訴代理人問：九十一年十二月二十一
      日有無到過匯豐銀行板橋分行？）有的」、「（自訴代理人問：到哪裡作什麼
      ？）有的，去維修機器」、「（自訴代理人問：有無看過自訴人？）有的」、
      「（自訴代理人問：有無看過被告丁○○？）有的，他是後來來找自訴人」、
      「（自訴代理人問：知否找自訴人作何事？）自訴人說是來找他借錢」、「我
      是透過玻璃窗看到的，自訴人本來是來看我維修機器，後來丁○○來找自訴人
      ，我看到他們在會議室，後來自訴人有亮票給我看，我才知道自訴人有借錢給
      丁○○」、「（自訴代理人問：知否自訴人拿多少錢給丁○○？）自訴人從辦
      公室拿了一個牛皮紙袋給丁○○，我知道是很多錢，但我沒有辦法去問他，直
      到丁○○走了，自訴人才跟我說他借錢給丁○○」、「（自訴代理人問：當天
      有無聽到自訴人說他拿多少錢給丁○○）之前借七十萬元給丁○○，當天又借
      五十萬元給丁○○」等語（參見本院九十三年十一月二十三日審判筆錄），惟
      依上開證人陳效聖之證述情節，至多僅能證明被告丁○○於九十一年十二月二
      十一日曾至匯豐銀行板橋分行找自訴人，惟其並未親眼看見自訴人交給被告丁○○五十萬元現款，且亦不能證明自訴人何以借款給被告丁○○之原因，即不
      能證明被告丁○○確以其與臺北縣石碇鄉公所合作經營棄土場有利可圖為由而
      詐騙自訴人借款，是證人陳效聖的證述，不能逕為不利被告丁○○之認定。
    (三)自訴人雖提出之被告丁○○所不爭執之被告丁○○簽發之本票，用以證明被告
      丁○○為本件詐欺，惟簽發本票之原因，或出於借貸、或出於擔保、或為贈與
      、或為其他原因關係，尚不能僅以被告丁○○簽發該本票，即遽認其以其與臺
      北縣石碇鄉公所合作經營棄土場有利可圖為由而詐騙自訴人一百二十萬元。至
      自訴人提出之對帳單、匯款單數份，其中對帳單僅足證明自訴人於匯豐銀行板
      橋分行之資產交易情形，而有關新台幣活期存款支出之交易對象，除曾出現之
      案外人董秀綿、陳鏘乾、陳菜紳外，並未有被告丁○○之交易紀錄；另匯款單
      十二紙，匯款人雖均為自訴人，惟受款人則分別為案外人董秀綿、陳菜紳，均
      非被告丁○○，是自訴人所提出之上開本票、對帳單、匯款單等件，均不足證
      明被告丁○○有為本件詐騙行為。
    (四)被告丙○○於本院審理時供稱借錢是伊與自訴人間的事情，被告丁○○只是介
      紹自訴人等語（詳本院九十三年八月二日準備程序筆錄），核與被告丁○○前
      開所稱被告丙○○與自訴人間之借貸過程，伊完全不知道等語相符，是被告丁○○被訴與被告丙○○共同向自訴人詐騙四百餘萬元之犯行，除自訴人之片面
      指訴外，並無其他積極證據可供本院查證是否與事實相符，是此部分尚難僅以
      自訴人之指訴，即認被告丁○○犯罪。
    (五)參以證人甲○○於本院審理時詰證稱八十九年五月間，伊找被告丁○○與自訴
      人一起去塞班島，在飯店賭場內賭錢，因自訴人有現金，被告丁○○說要借，
      伊跟自訴人借，當時應該是借六十萬元，扣掉之後是五十萬元，伊有拿籌碼給
      被告丁○○等語（詳本院九十三年十一月二十三日審判筆錄），核與被告丁○○前開辯稱相符，是被告丁○○所辯情節，即堪採信。
    (六)從而，依自訴人所提出之證據，尚未能證明被告丁○○於借款時有何施用詐術
      ，致自訴人有何陷於錯誤之情，自不得以詐欺取財相繩。雖被告丁○○自承積
      欠自訴人五十萬元借款未還，惟尚不能僅以其債信違反之客觀事態，推定其於
      借款之初即有詐欺之犯意。
四、綜上所述，本件被告丁○○既堅詞否認犯行，且本院綜合卷證資料，對於自訴意
    旨所指被告詐欺與共同詐欺之犯行，客觀上既尚未達於通常一般人均不致有所懷
    疑，而得確信其犯罪事實之程度，依「罪證有疑，利於被告」之法則，即應作有
    利於被告之認定。此外，復查無其他積極證據足資證明被告丁○○有何詐欺犯行
    ，既不能證明被告丁○○犯罪，依法應為無罪之諭知。
據上論斷，應依刑事訴訟法第三百零一條第一項，判決如主文。
中　　　華　　　民　　　國　　九十三　　年　　十二　　月　　十七  　　日
                              臺灣板橋地方法院刑事第一庭
                                  審判長法  官  陳  財  旺
                                        法  官  張  紹  省
                                        法  官  李  幼  妃
右正本證明與原本無異
如不服本判決應於送達後十日內向本院提出上訴狀
                                        書記官  強梅芳
中　　　華　　　民　　　國　　九十三　　年　　十二　　月　　二十  　　日
